臺灣臺中地方法院刑事判決　96年度訴字第2659號
公　訴　人　臺灣臺中地方法院檢察署檢察官
被　　　告　甲○○
　　　　　　　　　　（現於臺灣臺中看守所羈押中）
上列被告因毒品危害防制條例案件，經檢察官提起公訴（九十六
年度毒偵字第三四八八號）及移送併辦（九十六年度毒偵字第四
○○二號、第四○八○號、第四四一五號），被告於本院受命法
官行準備程序時，對於犯罪事實為有罪之陳述，經本院合議庭裁
定由受命法官獨任適用簡式審判程序，判決如下：
    主    文
甲○○施用第一級毒品，累犯，處有期徒刑壹年。扣案之第一級
毒品海洛因壹包（毛重零點零公克）沒收銷燬之，扣案注射針
筒貳支沒收。
    犯罪事實及理由
一、本件犯罪事實如下：
    甲○○曾因施用毒品案件，經觀察勒戒後，認無繼續施用毒
    品之傾向，於民國（下同）九十年九月十四日執行完畢釋放
    ，並由檢察官為不起訴處分確定。復因施用第一、二級毒品
    案件，由檢察官以九十二年度毒偵字第一二九三號提起公訴
    ，並經本院以九十二年度訴字第一六○三號判處有期徒刑八
    月、五月確定，於九十三年十二月十五日執行完畢。猶不知
    悔改，於前開有期徒刑執行完畢釋放後五年內，復基於反覆
    施用第一級毒品之集合性犯意，自九十五年五月一日某時起
    ，至九十六年七月十八日上午八時許止，在臺中市○區○○
    街一七四號住處，以每二、三日施用一次之頻率，利用將海
    洛因裝入注射針筒內注射靜脈之方式，施用第一級毒品海洛
    因多次。嗣：(1)為警於九十六年四月十六日通知甲○○到場
    採尿送驗而獲；(2)於九十六年六月十二日下午二時三十分許
    ，在其臺中市○區○○街一七四號住處前，因形跡可疑為警
    盤查，經警採集尿液送驗而查獲；(3)於同年七月二十一日十
    八時四十五分許，為警在臺中市○區○○路一○四巷內查獲
    ，並扣得注射針筒二支；(4)於九十六年七月二十三日二十一
    時四十分許，在臺中市○○路與三民路口，因神色慌張為警
    盤查，當場查扣第一級毒品海洛因一包（含袋毛重零點三公
    克），因而查獲。案經臺中市警察局第一分局、臺中縣警察
    局霧峰分局報告臺灣臺中地方法院檢察署檢察官偵查起訴及
    移送併辦。
二、證據名稱：
  (1)被告甲○○於本院審理時之自白。
  (2)中山醫學大學附設醫院藥物檢測中心尿液檢驗報告三份。
  (3)扣案之第一級毒品海洛因一包（含袋毛重零點三公克）、注
    射針筒二支。
  (4)臺灣高等法院被告全國前案紀錄表（被告之素行及累犯之認
    定）。
三、論罪科刑：
  (1)查施用毒品犯行通常極易成癮，一旦身染毒癮，即有於短時
    內密集施用之傾向，此乃立法者於制定毒品危害防制條例第
    十條第一、二項施用第一、二級毒品罪時所已知，參諸同條
    例就施用毒品者另有施予觀察、勒戒或強制戒治等戒除毒癮
    之保安處分，其理自明。是就業已成癮之施用毒品者而言，
    如將個別施用行為在刑法上逐一評價並分別論處罪刑，恐係
    無視於該種犯罪類型反覆實施之特性，而有使行為人承受過
    度且顯不相當刑罰之疑慮。另觀此次修正刑法刪除五十六條
    續犯規定之餘，尚且在修正理由四載明：「至連續犯之規定
    廢除後，對於部分習慣犯，例如竊盜、吸毒等犯罪，是否會
    因適用數罪併罰而使刑罰過重產生不合理之現象一節，在實
    務運用上應可參考德、日等國之經驗，委由學界及實務以補
    充解釋之方式，發展接續犯之概念，對於合乎『接續犯』或
    『包括的一罪』之情形，認為構成單一之犯罪，以限縮數罪
    併罰之範圍，用以解決上述問題。」等語，益見立法者亦深
    知施用毒品犯罪有其本質上之特殊性，非可於連續犯規定刪
    除後，逕將所有施用毒品行為論以數罪併合處罰。而行為人
    各次施用毒品犯行間明顯可分而具有獨立性，核與最高法院
    八十六年臺上字第三二九五號判例意旨所稱「數行為於同時
    同地或密切接近之時地實施」之特性並不相符，已難認合於
    「接續犯」之前提要件。至於學理上「包括一罪」概念中，
    與施用毒品之犯罪型態較有關聯者，應屬「集合犯」之態樣
    ，此即依一般社會通念，特定犯罪行為具有反覆實施之特性
    ，立法者於制定刑罰法律之初，亦已認知該種行為類型之反
    覆性，而有意藉由法條中客觀構成要件之行為要素，涵括上
    開具有反覆實施特性之數個犯罪行為，仍僅接受一次刑法之
    評價為已足。本件被告自九十五年五月一日某時起，至九十
    六年七月十八日上午八時許止施用第一級毒品海洛因，施用
    期間長，吸毒行為甚屬密集，顯見被告確已施用第一級毒品
    海洛因成癮，揆諸前揭說明，應係構成要件之行為單數，僅
    受一次之刑法評價，屬「集合犯」而論以包括一罪。
  (2)查海洛因係毒品危害防制條例第二條第二項第一款所規定之
    第一級毒品。核被告甲○○所為，係犯同條例第十條第一項
    之施用第一級毒品罪。其持有毒品之行為，意在供己施用，
    故其施用前後持有之低度行為，應為施用之高度行為所吸收
    ，不另論罪。又被告因吸毒成癮，先後多次施用第一級毒品
    海洛因之犯行，因立法者業已考量身染毒癮者反覆施用毒品
    之特性，乃將特定期間內之多數吸毒行為，擬制為法律構成
    要件之行為單數，為集合犯，僅屬包括一罪而受一次之法律
    評價。另被告於九十五年五月一日某時起至九十六年四月十
    六日往前回溯四日內之某時以外之施用海洛因犯行，雖未經
    檢察官詳載於起訴書內，然此因與其餘業經記明公訴意旨之
    施用第一級毒品犯行有集合犯之包括一罪關係，已如前述，
    應為起訴效力所及，基於審判不可分原則，本院自應併予審
    理，附此敘明。
  (3)又被告甲○○前因施用第一、二級毒品案件，由檢察官以九
    十二年度毒偵字第一二九三號提起公訴，並經本院以九十二
    年度訴字第一六○三號判處有期徒刑八月、五月確定，於九
    十三年十二月十五日執行完畢，有前揭被告前案紀錄表可參
    ，其於有期徒刑執行完畢後五年內，再故意犯本件有期徒刑
    以上之，為累犯，應依法加重其刑。
  (4)爰審酌被告有違反毒品危害防制條例之犯罪前科，且曾因施
    用毒品犯行，經施以觀察、勒戒及強制戒治執行完畢，竟猶
    不知戒絕，再施用毒品不輟，無視於毒品對於自身健康之戕
    害及國家對於杜絕毒品犯罪之禁令，惡性非輕，惟念其犯後
    始終坦認犯行，態度尚佳等一切情狀，量處如主文所示之刑
    ，以示懲儆。
  (5)又扣案之第一級毒品海洛因一包（含袋毛重零點三公克），
    依毒品危害防制條例第十八條第一項前段規定，宣告沒收銷
    燬之。至扣案之注射針筒二支，為被告所有供施用第一級毒
    品海洛因之用，業據被告坦承在卷，為被告所有供犯罪所用
    之物，依刑法第三十八條第一項第二款宣告沒收。
四、應適用之法條：刑事訴訟法第二百七十三條之一第一項、第
    二百九十九條第一項前段、第三百十條之二、第四百五十四
    條第一項，毒品危害防制條例第十條第一項、第十八條第一
    項前段，刑法第十一條、第四十七條第一項、第三十八條第
    一項第二款，判決如主文。
本案經檢察官張桂芳到庭執行職務。
中　　華　　民　　國　　96　　年　　10　　月　　30　　日
                刑事第七庭  法　官  張清洲
以上正本證明與原本無異。
如不服本判決，應於收送達後十日內向本院提出上訴書狀（應敘
述具體理由並附繕本）。
上訴書狀如未敘述理由，應於上訴期間屆滿後二十日內補提理由
書於本院。
                            書記官　沈筱玲
中　　華　　民　　國　　96　　年　　10　　月　　30　　日
附錄論罪科刑法條
毒品危害防制條例第十條
施用第一級毒品者，處六月以上五年以下有期徒刑。
施用第二級毒品者，處三年以下有期徒刑。
毒品危害防制條例第十八條第一項：
查獲之第一、二級毒品及專供製造或施用第一、二級毒品之器具
，不問屬於犯人與否，均沒收銷燬之；
